# ¿Qué es Tidyverse?

El **Tidyverse** es una colección de paquetes en R diseñados para la ciencia de datos. Permite leer, transformar, visualizar y analizar datos de forma clara y coherente.

Incluye varios paquetes, pero los más comunes son:

* `readr` y `readxl` para importar datos
* `dplyr` para manipular tablas
* `ggplot2` para visualización
* `tidyr` para ordenar datos
* `tibble` para trabajar con data frames modernos

## El pipe `%>%`

Uno de los elementos clave del tidyverse es el **pipe** (`%>%`), que permite encadenar funciones de manera clara y secuencial.

Por ejemplo:

```{r}
library(tidyverse)
mtcars %>%
  head()
```

## Verbos principales de `dplyr`

`dplyr` usa una gramática simple para transformar tablas. Sus verbos principales son:

* `filter()` – selecciona filas
* `select()` – selecciona columnas
* `mutate()` – crea nuevas columnas
* `summarise()` – resume información
* `group_by()` – agrupa datos (usualmente usado con `summarise()`)

## Ejemplo con tabla interna de R: `mtcars`

```{r}
# Ver las primeras filas
mtcars %>% 
  head()

# Seleccionar columnas específicas
mtcars %>%
  select(mpg, cyl, hp)

# Filtrar autos con más de 100 caballos de fuerza
mtcars %>%
  filter(hp > 100)

# Crear una nueva columna
mtcars %>%
  mutate(kpl = mpg * 0.425)

# Calcular el promedio de millas por galón por número de cilindros
mtcars %>%
  group_by(cyl) %>%
  summarise(prom_mpg = mean(mpg))
```

## Importar una tabla de Excel

Para importar datos desde Excel usamos el paquete `readxl`:

```{r}
library(readxl)
# Cargar archivo de Excel (reemplaza con la ruta real)
datos <- read_excel("ejemplo_datos.xlsx")

# Ver los primeros datos
head(datos)
```

## Filtrar o buscar datos específicos

```{r}
# Filtrar filas donde la columna 'nombre' es 'Juan'
datos %>%
  filter(nombre == "Juan")

# Buscar filas que contienen 'agua' en la columna 'descripcion'
datos %>%
  filter(str_detect(descripcion, "agua"))
```

## Cierre

Con estas herramientas básicas puedes comenzar a trabajar tus propios datos usando tidyverse.

Recuerda: la práctica y la curiosidad son claves para aprender.

