# ¿Qué es `ggplot2`?

`ggplot2` es un paquete del **Tidyverse** para crear visualizaciones de datos de forma elegante, flexible y basada en una gramática clara.

La estructura básica de un gráfico en `ggplot2` es:

```r
ggplot(data) +
  aes(x = ..., y = ...) +
  geom_...
```

Donde:

* `ggplot(data)` indica el dataset
* `aes()` define los ejes o variables estéticas (x, y, color, etc.)
* `geom_*` determina el tipo de gráfico

Primer gráfico: `mtcars`

Usamos el dataset `mtcars`, disponible por defecto en R.

```{r}
library(tidyverse)

# Gráfico de dispersión: peso vs. millas por galón
ggplot(mtcars) +
  aes(x = wt, y = mpg) +
  geom_point()
```

## Añadir color por cilindros

Podemos mejorar el gráfico agregando color:

```{r}
ggplot(mtcars) +
  aes(x = wt, y = mpg, color = factor(cyl)) +
  geom_point() +
  labs(
    title = "Relación entre peso y rendimiento de autos",
    x = "Peso (wt)",
    y = "Millas por galón (mpg)",
    color = "Cilindros"
  ) +
  theme_minimal()
```

## Cambiar tipo de gráfico: líneas, boxplots, histogramas

Algunos ejemplos rápidos:

```{r}
# Histograma de millas por galón
ggplot(mtcars) +
  aes(x = mpg) +
  geom_histogram(binwidth = 2, fill = "steelblue", color = "white")

# Boxplot de mpg por número de cilindros
ggplot(mtcars) +
  aes(x = factor(cyl), y = mpg) +
  geom_boxplot(fill = "skyblue") +
  labs(x = "Cilindros", y = "Millas por galón")
```

## Conclusión

`ggplot2` te permite explorar datos de forma gráfica y reproducible.
Con solo cambiar el tipo de `geom_*` puedes obtener visualizaciones potentes para entender mejor tus datos.

